【裁判字號】    96,訴,246
【裁判日期】    970618
【裁判案由】    確認董事關係不存在
【裁判全文】
臺灣臺北地方法院民事判決               96年度訴字第246號
    原      告  丙○○
    訴訟代理人  王中平律師
    被      告  懋邦科技股份有限公司
    法定代理人  己○○
上列當事人間確任委任關係不存在事件，本院於九十七年六月四
日言詞辯論終結，判決如下：
    主  文
確認原告與被告間之委任關係自民國九十一年十二月二十五日起
不存在。
訴訟費用新臺幣仟元由被告負擔。
    事  實及理  由
一、原告起訴主張：
    (一)原告之學生，即訴外人甲○○曾出任被告公司之董事，曾
      詢問原告是否要出任該公司之外部董事，但因原告任教於
      臺灣大學，當時教育部及公立大學對於大學教授擔任外部
      董事有一定之程序，須由該公司董事會先通過聘任某人為
      外部董事，函請學校同意，才由股東會表決。伊當時雖曾
      將身分證影本交付給甲○○，但未曾簽署同意擔任董事之
      書面文件，亦未曾參加董事會之召開，被告公司亦未曾給
      原告任何書面通知，直至法院通知時，原告始知被列為董
      事（見原告96年7月23日陳述）。
    (二)孰知，被告公司未經原告同意，竟擅自以原告名義偽簽91
      年12月25日董事願任同意書，致原告仍為被告公司之董事
      。尤有甚者，被告公司另於92年1月24日召開董事會，亦
      偽簽原告之簽到表。爰是，原告在毫不知情下，遭被告以
      偽造文書之犯罪手段，虛偽登記為被告公司之董事，因董
      事將可能與公司負連帶賠償責任，故原告有提起確認之訴
      之利益。
    (三)訴之聲明：
      確認原告與被告間自民國91年12月25日起之董事委任關係
      不存在。
二、被告則以：
    (一)伊是在92年初才接任法定代理人，甫接任該公司，該公司
      即倒閉了，因董事欠稅要限制出境，故董事們利用法院提
      起確認委任關係不存在之訴作為避責之工具，請庭上查明
      （見被告法定代理人96年6月4日陳情書）。
    (二)被告公司倒閉前的董事長係乙○○，91年6月間乙○○以
      種種原因辭任，改由戊○○團隊經營，但經營半年左右即
      倒閉。原告曾91年6月間在訴訟中擔任證人替乙○○作證
      ，並自承曾經擔任被告公司董事（見被告法定代理人96年
      7月間信函）。
    (三)答辯聲明：駁回原告之訴。
三、得心證之理由：
    (一)按確認法律關係之訴，非原告有即受確認判決之法律上利
      益者，不得提起之，民事訴訟法第247 條前段定有明文。
      而該條所謂即受確認判決之法律上利益，係指因法律關係
      之存否不明確，致原告在私法上之地位有受侵害之危險，
      而此項危險得以對於被告之確認判決除去之者而言（最高
      法院42年台上字第1031號判例參照）。原告是否為被告之
      董事，攸關原告對被告是否有身為董事之權利義務關係，
      原告對此自有請求確認之法律上利益，其提起本件確認之
      訴，於法即無不合。
    (二)次按，公司與董事間之關係，除本法另有規定外，依民法
      關於委任之規定，公司法第192條第4項定有明文，是公司
      之董事與公司間之關係，應屬委任關係無疑。本件經本院
      向經濟部調閱被告之公司登記卷宗等相關資料，91年12月
      25日被告公司召開股東會臨時會議，原告經選任為該公司
      之董事，並有簽有原告姓名之董事願任同意書及董事簽到
      表；92年1月24日原董事長戊○○請辭，並有簽有原告姓
      名之董事會簽到表選任被告法定代理人己○○為董事長及
      董事之議事錄。故本件自應探究前開股東臨時會議事錄所
      記載推選原告擔任董事，而原告同意擔任所簽署董事願任
      同意書及簽到表上之簽名是否為真。
    (三)原告雖不爭執被告前揭聲請變更登記時所附之原告身分證
      影本為其所有，然否認所附董事願任同意書上之印文及簽
      名及董事簽到表上之簽名係其所為，並為前開主張。經查
      ：
     1.證人戊○○到庭證稱略以：伊於90年6月至91年1月間任
       職於被告公司，但伊從未擔任過該公司負責人，也未曾
       擔任董事。伊在90、91年間擔任被告公司總經理時，乙○○是董事長，乙○○向中國商銀借款2000萬元，伊有
       同意擔任連帶保證人，但這筆借款債權人拍賣抵押品而
       受償，故沒有訴訟案件。但鈞院92年重訴字第447號清償
       借款案件，伊是被冒貸的，伊已獲勝訴判決。伊會去被
       告公司上班之原因是甲○○介紹伊去上班，伊只擔任總
       經理的職務，後來是一個朋友告訴伊，伊當董事長了，
       伊才去查這件事，這是90年12月底時，總共被冒登擔任
       董事長17天，伊當時準備要離職。伊沒有見過原告（見
       本院96年9月12日言詞辯論筆錄）。從證人戊○○之證言
       ，無法得到原告曾任職被告公司董事之心證。
     2.證人張清惠到庭證稱略以：伊不認識原告，也沒見過原
       告，亦從未任職被告公司之監察人。伊在90年至92年間
       擔任美格科技股份有限公司之執行副總兼發言人，因訴
       外人呂世偉要求確任與被告公司間無委任關係，伊以關
       係人身份被傳到庭，當時法官說雖然我不是監察人，但
       在登記名義上伊是監察人，故伊在和解筆錄上簽名等語
       （見同日言詞辯論筆錄）。由證人張清惠之證詞，僅能
       得到張清惠亦遭冒名擔任監察人，無法得到原告曾任職
       被告公司董事之心證。
     3.證人鄭建居到庭證稱略以：伊沒見過原告，也不認識原
       告，也從未擔任被告公司之監察人等語（見同日言詞辯
       論筆錄）。由證人鄭建居之證詞，僅能得到鄭建居亦遭
       冒名擔任監察人，無法得到原告曾任職被告公司董事之
       心證。
     4.證人甲○○到庭證稱略以：伊認識原告，因為原告是伊
       85、86年間就讀台大國企所的老師，伊在89年底到90年
       間有擔任被告公司董事，90年初左右，伊邀請原告擔任
       被告公司的外部董事，是被告公司丁○○小姐透過伊邀
       請原告的，原告當時是口頭答應，但是有一些程序要完
       成，包含學校要同意，因為後來沒有開董事會，故最後
       有沒有完成這個程序不是很確定，但原告90年底有口頭
       告訴我學校程序沒有完成，所以不願意擔任董事，伊有
       跟丁○○講，鄭說會處理。原告沒有交付身分證影本給
       伊，也不清楚被告公司由何人辦理變更登記事項，後來
       因為伊與丁○○想法差異甚大，故辭掉董事。伊在被告
       公司沒有出席過董事會，至於董事願任同意書是由負責
       任個別處理，伊當時有親自簽名。但原告之董事願任同
       意書與原告平日簽名字跡不符（見本院96年10月15日言
       詞辯論筆錄）。由證人甲○○之證詞，無法得到原告曾
       任職被告公司董事之心證。
     5.證人乙○○到庭證稱略以：伊91年1月到12月任職於被告
       公司，伊是管工廠，任職負責人是91年1月到4月，公司
       之運作伊算清楚。伊沒有見過原告出現在公司出現過，
       因為伊不認識原告，且大部分伊都在工廠。至於被告公
       司91年7月及10月沒有召開過股東臨時會，伊的簽名都是
       事後簽到的。伊是被丁○○請來的，就伊所知，丁○○
       是金主，戊○○也是後來丁○○請來的，因為後來由戊○○管事，伊感覺大權旁落，伊才離開公司等語（見本
       院96年10月15日言詞辯論筆錄）。由證人甲○○之證詞
       ，無法得到原告曾任職被告公司董事之心證。
     (四)由上開證人之證詞，均無法認定91年12月25日以後，原
       告擔任被告公司董事。雖被告公司91年12月25日董事願
       任同意書、董事簽到表、92年1月24日董事簽到表上有原
       告之簽名，但查：
     1.該簽名經本院送法務部調查局鑑定之結果並非原告本人
       親簽，該董事願任同意書上「丙○○」之簽名，與被告
       在臺灣大學管理學院國際企業學系及研究所90、91、92
       學年度系所務暨教師評審委員會會議簽到表上非屬同一
       人之字跡，有法務部調查局97年3月10日調科貳字第097
       00079870號函在卷可證。
     2.經本院函詢國立臺灣大學，原告曾向臺灣大學升請擔任
       股份有限公司董、監事者，僅有在92年6月20日起至95年
       6月30日止擔任毅金工業股份有限公司獨立董事一筆，此
       有國立臺灣大學96年10月29日校人字第0960037679號函
       在卷可按，亦未見原告曾經擔任被告董事乙事。
     3.雖被告之法定代理人認原告曾出庭證稱係該公司董事乙
       節，惟被告並未舉證以實其說，且依被告所陳，原告係
       90年6月間出庭作證證稱係該公司董事。惟本件原告所欲
       確認者，乃91年12月25日以後與被告公司委任關係不存
       在。在時間點上，尚屬有異，縱然被告抗辯成理，亦無
       法推認91年12月25日以後之事。至於被告復抗辯該公司
       多個董事及監察人均以提起委任關係不存在之訴以圖卸
       責，乃其個人臆測之詞，尚難盡信。
    (五)綜上，原告之主張為有理由，其請求應予准許。
五、結論：原告之訴為有理由，依民事訴訟法第78條，判決如主
    文。
中    華    民    國    97    年    6     月    18    日
                  民事第四庭  法  官  趙子榮
以上正本係照原本作成。
如對本判決上訴，須於判決送達後20日內向本院提出上訴狀。
中    華    民    國    97    年    6     月    19    日
                              書記官  江虹儀


司法院資訊處製作；財團法人民間司法改革基金會備份。
